【裁判字號】    88,重訴,4
【裁判日期】    900814
【裁判案由】    殺人
【裁判全文】
臺灣屏東地方法院刑事判決                            八十八年度重訴字第四號
    公  訴  人  臺灣屏東地方法院檢察署檢察官
    被      告  甲○○
    選任辯護人  萬維堯
    被      告  丙○
右列被告因殺人案件，經檢察官提起公訴（八十七年度偵字第七八三三號）及移送併
辦（八十八年度偵字第二一一七號），本院判決如左：
    主  文
甲○○共同傷害人之身體，處有期徒刑貳年。
扣案鋁棍壹支沒收。
丙○被訴殺人部分公訴不受理。
    事  實
一、甲○○於民國八十七年十一月二十二日凌晨二時許，在其位於屏東縣萬丹鄉廈南
    村下蚶四十九之一號（下簡稱下蚶四十九之一號）住處前，見其兄長黃文松酒後
    與父親丙○（已死亡）因故發生肢體衝突，因勸解不成反遭黃文松毆打，竟憤而
    與丙○共同基於傷害人身體之犯意聯絡，分持鋤頭柄、鋁棍等物毆打黃文松，致
    黃文松受有右眉端上方擦傷，右眉中段上方至左眉端擦傷九×三公分，其中包含
    有位於右外耳道前十三公分，高五公分處之二．五×一公分挫裂傷，左眼下方擦
    傷四×二公分，仁中部擦傷五×三公分，下唇瘀痕一×０．三公分，下頷擦傷二
    ×二公分，右外耳道前四×二公分，外沿為兩道瘀痕，中央空白之擦挫傷，右嘴
    角外側斜行刮傷四×二．五公分，右顱頂部帽狀腱膜出血五×三公分，右胸近鎖
    骨處瘀傷二×二公分，右上腹中空瘀痕九×二．一公分，左腋胸部瘀傷三×四公
    分，左腹部中央外側刮傷八×一公分，鎖骨左外三分之一處骨折伴有三×四公分
    出血，右上臂六×二公分瘀痕，右腕背縱向擦傷，右掌背瘀傷四×三公分，右肘
    背擦傷一×０．五公分，挫裂傷一０．三公分，其下方三×一公分擦傷，左掌背
    瘀傷八×六公分，虎口基部挫裂傷一×０．三公分，食指挫裂傷三公分，中指割
    傷一．五公分，左肩瘀傷三×四公分，右大腿高五十三公分處割傷，並伴有游離
    皮瓣三×一公分，右膝擦傷多處達一×０．三公分，左腿高六十一公分處刮傷十
    一公分，左膝擦傷多處達二×三公分，背部高一一二公分處瘀傷九×二公分及十
    ×二公分二條，左肩背部刮傷十公分等傷害。嗣黃文松於打鬥結束後，遷怒追打
    其姪丁○○至同村下蚶四十九之十號（下簡稱下蚶四十九之十號），並敲打該址
    大門玻璃時，不慎因玻璃破裂割破右手腕致大量出血意外死亡，嗣警方獲報查知
    上情，扣得鋁棍、木棍各乙支、斷裂之鋤頭柄二截。
二、案經黃文松之妻乙○○○訴由屏東縣警察局屏東分局報告臺灣屏東地方法院檢察
    署檢察官偵查起訴及移送併辦。
    理  由
一、甲○○有罪部分：
  (一)訊據被告甲○○對其前揭犯行均坦承不諱，復有共同被告丙○之自白，另經證人
    即在場目擊之被告甲○○之妻戊○○、證人即嗣後遭被害人黃文松追打之人丁○
    ○等，及鑑定人法醫師劉景勳到庭陳述綦詳外，並有法務部法醫研究所法醫所
    醫鑑字第一一七六號鑑定報告書乙份、案發現場、被害人身體、兇器等照片九十
    八幀、扣案鋁棍、木棍各乙支、斷裂之鋤頭柄二截等物在卷可稽，堪信為真。被
    告甲○○前揭犯行已堪認定，應依法論科。
  (二)核被告甲○○所為，係犯刑法第二百七十七條第一項之普通傷害罪。按共同正犯
    之意思聯絡，不限於事前有所協議，其於行為當時，基於相互之認識，以共同犯
    罪之意思參與者，亦無礙於共同正犯之成立；又意思之聯絡並不限於事前有所謀
    議，即僅於行為當時有共同犯意之聯絡者，亦屬之，且其表示之方法，亦不以明
    示通謀為必要，即相互間有默示之合致，亦無不可，最高法院七十三年臺上字第
    一八八六號、第二三六四號，著有判例。被告甲○○與被告丙○就前揭犯行固未
    經事前謀議，然究不影響其犯意聯絡及行為分擔之關係，二人就所犯上開傷害罪
    ，均為共同正犯。
  (三)公訴意旨固認被告甲○○所為係犯刑法第二百七十一條第一項之殺人罪。惟查，
    本件被害人黃文松死亡時，雖身受多處傷害，然多屬一般因徒手或持鈍器鬥毆所
    形成之瘀傷、擦挫傷，究其致命傷則在於右手腕部割傷大出血，形成低容積性休
    克而死亡，此經鑑定人法醫師劉景勳到庭陳述綦詳（詳本院卷八十九年十一月二
    十一日訊問筆錄），並有法務部法醫研究所法醫所醫鑑字第一一七六號鑑定報
    告書乙份在卷可按。今依被害人黃文松於案發當日凌晨雖先於屏東縣萬丹鄉下蚶
    四九之一號，被告甲○○住宅大廳及門口處，與被告甲○○、丙○等人發生鬥毆
    已如前述，其互毆完畢離去時手部尚未見有因傷出血乙節，業據證人丁○○於偵
    查中證稱：「我聽到爭吵聲，跑出來到甲○○家（下蚶四九之一號），看到黃文
    松躺在那，我要去扶他，又不敢太接近，我叫他，他拿棍子追我；（問：他躺在
    地上時手部有無流血？）沒有，只有頭部流血」等語在卷。至於被害人起身後復
    持木棍追打證人丁○○，並追至同村下蚶四九之十號前，旋以棍棒及雙手敲破該
    戶玻璃門等情，亦有證人丁○○、黃聖恩等人於偵審中證以：「我（丁○○）問
    他（黃文松）『有要緊沒』，他又追我，我就跑，追到黃文館家（即下蚶四九之
    十號），門鎖起來，他先用手打紗門，再用手打玻璃門，約二分鐘，玻璃破了」
    （詳偵卷第三十一頁、本院卷八十九年十月二十七日丁○○訊問筆錄）、「我（
    黃聖恩）看到我哥哥丁○○自前面門跑進來，鎖門，我伯父黃文松從後追來，拿
    一支棍子，用手及用棍子打玻璃；只聽到玻璃砰一聲，及他的叫罵聲」等語（詳
    偵卷第三十頁黃聖恩訊問筆錄）。而依卷附現場照片顯示，案發當天被害人黃文
    松行經之路線，除最後倒地之下蚶四十九之十號門前騎樓留有大量血泊，及該址
    破裂之玻璃大門上有近一人高度之血柱噴濺痕外，其餘包括被害人黃文松與被告
    等發生打鬥之下蚶四十九之一號門口、證人丁○○遭被害人黃文松追打前，初次
    發現其躺臥之處，即連絡下蚶四十九之一號及四十九之十號間巷道地面、牆面等
    處，均僅有少量血滴痕。衡諸上開被害人右手腕上導致其大量出血致命之不規則
    割裂傷口，及現場附近懸殊之血液分佈、噴濺痕，被害人黃文松既係與被告甲○
    ○、丙○等人打鬥完畢後，追逐證人丁○○而轉往下蚶四十九之十號門前時，始
    因打破玻璃門，遭尖銳之玻璃破片割傷右手腕，致大量出血迅即噴濺於該址破裂
    而尚未完全脫落之大門玻璃上，被害人黃文松猶因此倒地並形成地面大面積血泊
    終至死亡；凡此亦有鑑定人即法醫師劉景勳到庭陳稱：「... （推測被害人手腕
    上割裂傷之形成原因）如打玻璃將手回抽過程中手會受傷，玻璃上的血是玻璃破
    後血噴在玻璃上面。」等語（詳本院卷八十九年十一月二十一日訊問筆錄），可
    資佐參；是本件被告甲○○稍早與被害人黃文松發生鬥毆時，除以扣案鋤頭柄等
    物以為兇器，並未持刀械或任何尖銳器物乙節，既經告訴人即被害人之妻乙○○
    ○承稱在卷（詳本院卷八十九年十月二十七日訊問筆錄），而今被害人黃文松死
    亡之原因復為前開割裂傷大量出血所致，自不能認為與先前被告甲○○等人發生
    鬥毆有因果關係，應堪認定。至於卷附前開鑑定報告意旨除就傷口走向及現場玻
    璃破裂高度分析，明確指出被害人致命傷口係發生於玻璃破裂後，因碰觸尖銳之
    表面而形成該致死傷外，固另推斷打鬥過程延長就醫時間及增加出血量亦為引起
    死亡之原因云云，惟依其全文意旨既已能看出該做成判斷之依據，係依相驗屍體
    時所發現被害人身體其他部分因打鬥所致傷害，及被害人被發現時週圍血跡噴濺
    情形做成，尚不及參酌上開證人證言及其他卷證資料，則就該鬥毆及致命傷發生
    時間關係，自有審究其他證據以為進一步認定之空間，是其鑑定結果尚難謂與本
    院前開認定相違背。此外，本件既查無其他積極事證足資肯認被告之行為確與被
    害人死亡之結果間有何因果關係，本院自應於基本社會事實同一之範圍內，變更
    起訴法條。
  (四)爰審酌被告甲○○之品性、智識程度、犯罪動機、手段、犯罪所生之損害，其因
    見兄長與父親發生肢體衝突，進而出手毆打，及其犯罪後態度等一切情狀，量處
    如主文所示之刑，以資儆懲。又扣案鋁棍乙支為共同被告丙○所有，並為被告等
    持供犯罪所用之物，業據被告丙○於警訊時自承在卷，依法應予沒收；另扣案木
    棍乙支、斷為二截之鋤頭木柄既不能證明為被告所有，亦不屬於違禁物，爰不予
    沒收。
二、丙○公訴不受理部分：
    按被告死亡者，法院應諭知不受理之判決，刑事訴訟法第三百零三條第五款定有
    明文。經查被告丙○業於八十九年十二月二十三日上午七時四十分因病死亡，有
    死亡證明書乙紙在卷可稽，揆諸前引法條，爰不經言詞辯論，逕為諭知不受理之
    判決。
據上論斷，應依刑事訴訟法第二百九十九條第一項前段、第三百條、第三百零三條第
五款、第三百零七條，刑法第二十八條、第二百七十七條第一項、第三十八條第一項
第二款，罰金罰鍰提高提準條例第一條前段，判決如主文。
本案經檢察官何克昌到庭執行職務
中      華      民      國      九十      年      八      月    十四    日
                                      臺灣屏東地方法院刑事第二庭
                                          審判長法  官  吳永宋
                                                法  官  王以齊
                            法  官  陳松檀
右正本證明與原本無異。
對於本判決如有不服應於收受送達後十日內向本院提出上訴書狀上訴於台灣高等法院
高雄分院並按他造當事人之人數附具繕本。
                                                書記官   張福山
中      華      民      國      九十      年      八      月     十四   日
附錄本案論罪科刑法條全文：
中華民國刑法第二百七十七條
 (普通傷害罪)
傷害人之身體或健康者，處三年以下有期徒刑、拘役或一千元以下罰金。
犯前項之罪因而致人於死者，處無期徒刑或七年以上有期徒刑；致重傷者，處三年以
上十年以下有期徒刑。


司法院資訊處製作；財團法人民間司法改革基金會備份。
